臺灣彰化地方法院民事裁定
111年度家陸許字第2號
聲  請  人  張博鈜  
相  對  人  李芝    
上列當事人間聲請大陸地區離婚判決認可事件，本院裁定如下：
    主  文
聲請駁回。
聲請程序費用新臺幣壹仟元由聲請人負擔。
    理  由
一、本件聲請意旨略以：聲請人與相對人原係夫妻，因感情破裂
    ，業經大陸地區福建省廈門市○○區○○○○○000000○0000○○0000
    號調解離婚成立(下稱系爭調解書)。為此，爰依臺灣地區與
    大陸地區人民關係條例（下稱兩岸人民關係條例）第74條第
    1項規定，聲請裁定認可系爭調解書等語。
二、按在大陸地區作成之民事確定裁判、民事仲裁判斷，不違背
    臺灣地區公共秩序或善良風俗者，得聲請法院裁定認可，兩
    岸人民關係條例第74條第1項定有明文。是依上開規定得聲
    請法院裁定認可者，僅限於在大陸地區作成之民事確定裁判
    、民事仲裁判斷，並不包括在大陸地區成立之調解，且該項
    規定所稱之「民事確定裁判」，不包括民事調解書在內（司
    法院秘書長秘台廳民三字第20524號函、法務部法律決字
    第27860號函參照）。況且，符合民事訴訟法第402條所定要
    件之外國法院確定判決或確定裁定，必須另向我國法院聲請
    判決許可其執行，方具有執行力（強制執行法第4條之1參照
    ），而上開得聲請強制執行之外國法院「確定判決」或「確
    定裁定」，尚難認為包括外國法院所成立之調解或和解（司
    法院秘台廳一字第01832號函釋），倘謂兩岸人民關係條例
    第74條之規定，可擴大解釋及於大陸地區法院所成立之調解
    或和解，而得向我國法院聲請裁定認可取得執行力，似有失
    衡平。縱大陸地區最高人民法院於104年6月2日公布，自104
    年7月1日起施行之「關於認可和執行臺灣地區民事判決的規
    定」第1、2條規定，已將臺灣地區法院作成之調解筆錄納入
    得向大陸地區法院申請認可和執行之範圍，然依上開法條規
    定及說明，大陸地區法院作成之調解書，仍不得聲請我國法
    院認可（臺灣高等法院暨所屬法院105年法律座談會民事類
    提案第37號審查意見及結果參照）。
三、經查，聲請人主張之上開事實，固據其提出經中華人民共和
    國福建省廈門市公證處公證，並經財團法人海峽交流基金會
    驗證之廈門市海滄區人民法院民事調解書暨公證書等為證。
    然聲請人聲請認可之民事調解書既非民事確定裁判、民事仲
    裁判斷，依前揭兩岸人民關係條例第74條第1項之規定及說
    明，並不符合聲請認可之要件，故聲請人所為本件聲請，於
    法不合，不應准許，應予駁回。
四、依家事事件法第97條、非訟事件法第21條第2項、民事訴訟
    法第95條、第78條，裁定如主文。
中　　華　　民　　國　　111 　年　　10　　月　　4 　　日
                    家事法庭  法  官  沙小雯
以上正本係照原本作成。
如對本裁定抗告須於裁定送達後10日內向本院提出抗告狀，並繳
納抗告費新台幣1,000元。
中　　華　　民　　國　　111 　年　　10　　月　　4 　　日
                              書記官  項珮欣